# 同一控制下企业股权出资的计量问题

提问人：240842921 时间：2016-08-17 19:17:50
求助各位大神、求助陈版： 1.有某母公司P公司，P的某子企业A（持股100%） 2.现P拟以对A的股权，出资新设一家公司B 3.A在P的报表上长投成本为 100 元，但A的评估价值为 500 元 请问：P可否以评估价值 500 元对B出资，出资后B的单体报表、合并报表对A的长投应分别是多少？
谢谢！谢谢！

回答人：chenyiwei
如果B也是P的子公司，则在P的个别报表中一般认为该项出资是不具有商业实质的非货币性资产交换，按其对A的原投资帐面价值转为对B的投资成本；同时B按同一控制下合并的原则处理其对A的投资及编制合并报表。

提问人：240842921 时间：2016-08-17 19:37:45
谢谢陈版，把问题稍微变换一下，再请教下： 假设B是一家原本存在的企业，P公司持70%、另外一家公司Q持30%，现在P要以它对A的长投来对B增资，难道也只能按照A的账面价值作为增资额么？那Q岂不是乐开花了？

回答人：chenyiwei
增资额是由B的双方股东P和Q在协商一致的基础上确定的。我们这里讨论的是P的个别报表层面对B追加的这部分长投的初始投资成本计量问题。这是两个概念。

提问人：240842921 时间：2016-08-18 08:07:31
chenyiwei 增资额是由B的双方股东P和Q在协商一致的基础上确定的。我们这里讨论的是P的个别报表层面对B追加的这部分长投的初始投资成本计量问题。这是两个概念。
那我就再问的直白一点，如果P和Q协商一致同意以评估值 500 元作为增资额，那么P的个别报表上怎样能够反映出这笔投资呢？

回答人：chenyiwei
P的个别报表层面对这笔增加的长期股权投资的成本仍然是按照原先对A的长期股权投资的账面价值来确定的，和股东协议的约定作价金额无关。

提问人：240842921 时间：2016-08-19 09:47:53
P的个别报表层面对这笔增加的长期股权投资的成本仍然是按照原先对A的长期股权投资的账面价值来确定的，和股东协议的约定作价金额无关。
感谢陈版这么耐心的回答。。。原谅我得寸进尺一下。。。
如果约定以 500 作为出资额，那么B接受这笔出资后，账面 借：长投 100 其他的科目怎么做呢？ 怎样在B的账面上反映出接受了 500的投资呢？差额部分放到哪里呢？

回答人：chenyiwei
按准则规定，该差额依次冲减资本公积、盈余公积、未分配利润。 另外，在实务操作中，为了避免出现此处个别报表冲减权益给人造成“出资不足”的印象，也可以在B的个别报表层面接受按这些股权的评估值确认长期股权投资，相应贷记股本和资本公积的做法，这可以看作会计准则对《公司法》的让步。但在B编制合并报表时，需严格按照会计准则对同一控制下合并的规定进行处理，该差额必须冲减合并报表层面的权益项目，同时目标公司的各项资产、负债也按原账面价值列示于B的合并报表中。

提问人：xdinah 时间：2017-11-25 09:28:15
陈老师：想进一步请教，在B个别报表层面，可否对同一控制下企业A的出资不用评估值，而用P个别报表层面对A历史成本作价呢？
在B公司此次股权增资的验资时，是否只能接受公允价值作价验资呢？

回答人：chenyiwei
公司法规定以非货币财产出资都要评估，但增加注册资本和实收资本的金额可以由各股东协商确定，不超过出资资产的评估值即可。

提问人：xdinah 时间：2017-11-27 13:20:28
陈老师，此处说的以非货币资产出资要评估。是否特指增加子公司实收资本的情况？如协议中明确约定增加子公司资本公积的话，是否不违背此项规定呢？

回答人：chenyiwei
如协议中明确约定增加子公司资本公积的话，则没有法定的评估要求，但仍建议评估以证明其公允性，并合理确定入账价值及是否存在减值。

提问人：呼叫帮助 时间：2017-12-08 16:23:13
有母公司出资成立的子公司，我们认为该项出资是不具有商业实质的非货币性资产交换，但如果是母公司和其他的关联公司或非关联公司投资成立的子公司，多数情况下可以认为具有商业实质的非货币性资产交换？陈版我能这样理解吗？

回答人：chenyiwei
一般可以这样理解。

提问人：xdinah 时间：2018-01-21 16:49:18
陈老师，假设在母公司以A公司股权80%对B公司出资（评估价作价）前，B公司已经持有A公司的一部分股权20%（以权益法核算，因20%向原A公司第三方股东购买，存在一部分商誉）。那么B公司个别报表层面，虽然对于80%无法按同一控制下合并会计处理，但对于20%的这部分要按同一控制下合并处理（主要是商誉要冲减所有者权益）？还是都不处理，在合并报表连同80%一起按按同一控制下合并做呢？

回答人：chenyiwei
对B而言，按分步交易实现同一控制下合并处理。具体操作看 2 号长期股权投资准则（ 2014 年修订）应用指南关于长投初始计量的相关内容。

提问人：xdinah 时间：2018-01-22 08:56:04
抱歉，我可能没有说明白。我理解应该在个别报表层面都按同一控制下合并处理。只是现在有80%股权出资用了评估作价，这80%只能按评估价增加长期股权投资和实收资本（假设不存在资本公积）。那么对于原持有的20%是否需要在个别报表按长投准则做同一控制下合并？还是在合并层面做也可以呢? 主要是因为在之前购买20%时存在溢价，所以是否在个别报表层面做同一控制下合并会有这个溢价的影响

回答人：chenyiwei
个别报表层面对新投入的80%可能也只能按评估值计量了。但合并报表层面应完整体现分步购买实现同一控制下合并的处理要求。

提问人：liuxiulin1976 时间：2019-03-12 20:41:15
陈版：P集团持有A公司60%的股权，持有B公司51%的股权，持有C公司100%的投权，现P集团拟以所持A、B两公司全部股权与非关联企业甲、乙两企业共同对C公司进行增资，增资后P集团仍控制C公司。 问题：1.本次增资有非关联企业共同参与，且交易对价均通过评估机构评估作价，是否可认定该交易具有商业实质？ 2.P集团公司的账务处理是依据长投准则，还是依据非货币性交易准则？ 3.P公司的账务如何进行处理？ （ 1 ）按照处置长投，确认投资损益 借：长投--C公司
（按A、B公司的评值值，即交易对价） 贷：长投--A公司 （账面值） 长投--B公司 （账
面值） 投资收益 （差额） （ 2 ）按照处置长投，权益结合，确认资本公积 借：长投-
-C公司 （按A、B公司的评值值，即交易对价） 贷：长投--A公司 （账面值） 长投--B公
司 （账面值） 资本公积 （差额） （ 3 ）按照非货币性交易，不具有商业实质，以换出资产账面
价值确认换入资产的入账价值 借：长投--C公司 （按A、B账面价值和） 贷：长投--A公司 （账
面值） 长投--B公司 （账面值） 特感困惑，请陈版赐教，不胜感激！！！

回答人：chenyiwei
1 、要考虑交易目的和现金流量风险和报酬特征有无变化。 2 、P的个别报表层面可适用非货币性资产交换。